【裁判字號】    99,台上,6491
【裁判日期】    991021
【裁判案由】    違反毒品危害防制條例
【裁判全文】
最高法院刑事判決            九十九年度台上字第六四九一號
上  訴  人  甲○○
上列上訴人因違反毒品危害防制條例案件，不服台灣高等法院台
中分院中華民國九十九年七月二十八日第二審判決（九十九年度
上重訴字第一號、九十九年度上訴字第七０號，起訴案號：台灣
台中地方法院檢察署九十八年度偵字第九六五六、九六六一、一
二四四七、一二四四八號），提起上訴，本院判決如下：
    主  文
上訴駁回。
    理  由
按刑事訴訟法第三百七十七條規定：上訴於第三審法院，非以判
決違背法令為理由，不得為之。是提起第三審上訴，應以原判決
違背法令為理由，係屬法定要件，如果上訴理由書狀並未依據卷
內訴訟資料，具體指摘原判決不適用何種法則或如何適用不當，
或所指摘原判決違法情事，顯與法律規定得為第三審上訴理由之
違法情形，不相適合時，均應認其上訴為違背法律上之程式，予
以駁回。本件原審經審理結果，認為上訴人甲○○與彭啟銘（經
原審維持第一審無期徒刑之判決，尚未確定）、林宥任、乙○○
、林志隆（以上三人分別經原審判處有期徒刑陸年、捌年、捌年
確定）與徐書培（另由檢察官偵查並通緝中）等人，共同運輸第
一級毒品海洛因進口之犯行罪證明確，因而撤銷第一審關於上訴
人部分之科刑判決，改判依想像競合犯之規定，仍論上訴人以共
同運輸第一級毒品罪，依毒品危害防制條例第十七條第一項、刑
法第五十九條之規定遞減其刑後，處有期徒刑拾年，並為相關從
刑諭知之判決。已詳敘其調查、取捨證據之結果及憑以認定犯罪
事實之心證理由。對於上訴人於審判時坦承犯行之供詞，亦詳依
據其他事證予以論述。從形式上觀察，原判決關於上訴人部分尚
無足以影響判決結果之違背法令情形存在。上訴意旨略稱：(一)、
原審於民國九十九年六月三十日審理期日，未命上訴人即檢察官
陳述上訴要旨，原審之訴訟程序顯不合法。(二)、本件共同被告林
宥任、乙○○與林志隆間之利害相反，原審竟指定同一公設辯護
人劉秋蘭為上開三人辯護，難認適法。(三)、共同被告之辯護人於
原審九十九年六月三十日審理期日，對卷內之證據有爭執其證據
能力，原判決竟認共同被告之辯護人等均不爭執證據能力，顯與
卷內資料不符。且原判決未說明各項審判外之供述證據具有傳聞
法則例外情形之理由，亦難謂適法。(四)、原審九十九年六月三十
日審理期日，並未就各項證據逐一提示並告以要旨，其訴訟程序
之進行自屬違法。(五)、上訴人業於九十八年六月二十九日提出之
自白書狀中自白，且於檢察官在九十八年七月十三日之九十八年
度他字第二六七八號偵查中自白供出本件共同正犯。是上訴人已
於偵查及審理中自白，自符合毒品危害防制條例第十七條第二項
應予減輕其刑之要件，原判決未依上開規定予以減輕其刑，有適
用法則不當之違法云云。惟查：(一)、審判長依刑事訴訟法第九十
四條訊問被告後，應命上訴人陳述上訴之要旨，同法第三百六十
五條定有明文。本件第一審檢察官並未對第一審判決提起上訴，
原審之審理期日，自無須由檢察官陳述上訴之意旨。執此指摘，
並非適法之第三審上訴理由。(二)、原審指定同一公設辯護人為共
同被告林宥任、乙○○、林志隆等三人辯護，無論是否適法，因
均無礙於上訴人防禦權之行使，於其訴訟上之權利不生影響，自
不容就此爭執，而資為適法之第三審上訴理由。(三)、被告以外之
人於審判外之陳述，雖不符刑事訴訟法第一百五十九條之一至四
之規定，而經當事人於審判程序同意作為證據，法院審酌該言詞
陳述或書面陳述作成時之情況，認為適當者，亦得為證據；當事
人、代理人或辯護人於法院調查證據時，知有第一百五十九條第
一項不得為證據之情形，而未於言詞辯論終結前聲明異議者，視
為有前項之同意。刑事訴訟法第一百五十九條之五定有明文。上
訴人於原審對於證人莊玉生、蔡裕中、方中之證述，與共同被告
彭啟銘、林宥任、乙○○、林志隆之供述，係稱沒有意見（見原
審卷第二五九頁反面），其原審選任辯護人則稱：「同前所述（
之前準備程序僅稱有毒品危害防制條例第十七條之適用）。」（
見原審卷第二五九頁反面至第二六０頁、第一四０頁反面、第二
六一頁），原判決因而敘明：檢察官、被告及其辯護人均不爭執
其證據能力，亦未曾於言詞辯論終結前聲明異議，審酌上開證據
作成時之情況，並無違法取證之瑕疵，認以之作為證據為適當，
均有證據能力等旨。經核於法並無不合。上訴意旨任意爭執原判
決未予載明理由，係違背法令云云，並非上訴第三審之適法理由
。(四)、審判期日之筆錄、文書或物證等證據之提示或告以要旨，
在使當事人明瞭卷內證據所在及內容，審判長在兼顧當事人與辯
護人對證據表示意見與訴訟進行順暢情形下，就卷宗內筆錄、物
證及文書證據，按類別踐行提示，使當事人與辯護人表示意見，
乃指揮訴訟職權之適法行使，非可概視為包裹式證據提示。卷查
，原審之準備程序已經分類逐一提示本件卷內各項書證並告以要
旨，且上訴人亦稱：「扣案寫有電話號碼的字條那張不是我交給
被告乙○○。其他沒有意見」，其原審選任辯護人則稱：「同被
告（上訴人）所言」（見原審卷第一四一頁反面），又原審審判
期日係就筆錄、文書、物證等證據，分類提示或告以要旨，核屬
審判長指揮訴訟職權之適法行使，且當事人與辯護人亦對所提示
之特定文書證據表示意見（如上訴人之自白書），並無礙當事人
訴訟權之行使或判決結果。又各該證物，此前亦經第一審審判期
日對當事人與辯護人提示或告以要旨，踐行調查證據程序，有該
審判筆錄可稽，當事人與辯護人等在原審程序已知上開證據內容
，並據以表示意見，上訴意旨就此指摘，尚有誤會，自非合法之
上訴第三審理由。(五)、「犯第四條至第八條之罪於偵查及審判中
均自白者，減輕其刑。」毒品危害防制條例第十七條第二項定有
明文。固以被告於偵查、審判中均曾經自白，即得認有該條項之
適用，但上訴人於本案偵查中、第一審第一次訊問時，均否認參
與運輸第一級毒品情事，並稱：「我不認罪」（見第九六五六號
偵查卷第八頁反面、第六七頁、第一審卷(一)第二九頁），係於案
件繫屬於第一審後之九十八年六月三十日始具狀自白（見第一審
卷(一)第六一頁），且在嗣後九十八年七月十三日檢察官以九十八
年度他字第二六七八號另案偵查共同正犯徐書培之案件以證人身
分供出彭啟銘，原審因而未適用該第二項減輕其刑之寬典，並已
說明其審酌量刑之情形，在法定刑度內而為量刑，尚無逾越法律
規定範圍或濫用權限情事，於法即俱無不合。上訴意旨就此指摘
，並非合法之上訴第三審理由。其餘上訴意旨或仍持原判決已說
明理由而捨棄不採之陳詞辯解，全憑己見，再為單純之事實上爭
執；或就屬於事實審法院採證認事職權之行使，任意指摘，難認
已符合首揭法定之第三審上訴要件。其上訴違背法律上之程式，
應予駁回。
據上論結，應依刑事訴訟法第三百九十五條前段，判決如主文。
中    華    民    國  九十九  年    十    月  二十一  日
                      最高法院刑事第九庭
                          審判長法官  邵  燕  玲
                                法官  李  伯  道
                                法官  孫  增  同
                                法官  施  俊  堯
                                法官  李  嘉  興
本件正本證明與原本無異
                                      書  記  官
中    華    民    國  九十九  年    十    月  二十五  日
                                                      v

司法院資訊處製作；財團法人民間司法改革基金會備份。
